【裁判字號】    95,訴,111
【裁判日期】    950427
【裁判案由】    債務人異議之訴
【裁判全文】
臺灣桃園地方法院民事判決
原      告  乙○○
            丁○○
上 列 1 人
訴訟代理人  丙○○  住臺北縣新莊市○○路147之3號2樓
共      同
訴訟代理人  邱正明律師
被      告  甲○○  住宜蘭縣宜蘭市○○○路45號3樓
上列當事人間債務人異議之訴事件，本院於民國95年4 月13日言
詞辯論終結，判決如下：
    主  文
本院九十二年度執字第一一四八號給付票款強制執行事件債權人
即被告所憑之臺灣宜蘭地方法院八十六年度執字第五七四號債權
憑證不得對原告強制執行。
訴訟費用由被告負擔。
    事實及理由
壹、程序方面
一、本件被告未於言詞辯論期日到場，核無民事訴訟法第386 條
    所列各款情形，爰依原告之聲請，由其一造辯論而為判決，
    合先敘明。
二、按訴狀送達後，原告不得將原訴變更或追加他訴，但請求之
    基礎事實同一者、或不甚礙被告之防禦及訴訟之終結者不在
    此限，民事訴訟法第255 條第1 項第2 款、第7 款定有明文
    。本件原告起訴時其聲明原為：「鈞院92年度執字第1148號
    債權人甲○○與債務人乙○○及丁○○間之民事強制執行程
    序予以撤銷」，嗣於本院95年2 月23日言詞辯論時將上開聲
    明變更為如主文所示，經核上開訴之聲明之變更，原告請求
    之基礎事實乃相同未有任何變動，亦不妨礙被告之防禦或訴
    訟之終結，是原告所為聲明之變更，合於前開規定，應予准
    許。
貳、實體方面
一、原告主張：被告於民國92年1 月10日持臺灣宜蘭地方法院86
    年度執字第574 號債權憑證為執行名義（該債權憑證係被告
    本於臺灣宜蘭地方法院84年度宜促字第456 號支付命令為執
    行名義聲請強制執行，因債務人無財產可供執行而核發），
    向本院聲請以92年度執字第1148號強制執行事件，對原告之
    財產為強制執行，惟上開執行名義成立後，有如下述消滅及
    妨礙債權人請求之事實存在：(一)該支付命令內容所命支付之
    新臺幣（下同）576,000 元乃利息債權，而該利息債權所由
    生之本金債權，已據臺灣宜蘭地方法院以92年度訴字第152
    號判決確認原告就該本金債權之保證債務不存在確定在案，
    該本金債權既不存在，則依民法第325 條第1 項及第2 項法
    理，利息債權自亦不存在。(二)原告已就該576,000 元之利息
    債務為清償。(三)系爭執行名義所載之利息債權，自被告取得
    執行名義迄聲請本件強制執行時，已罹於5 年之時效期間，
    爰主張時效抗辯。故被告不得執該執行名義對原告之財產強
    制執行，爰依強制執行法第14條第1 項規定提起本訴，並聲
    明：如主文所示。
二、被告則以：原告所爭執之臺灣宜蘭地方法院84年度宜促字第
    456 號支付命令，已由臺灣宜蘭地方法院92年度訴字第152
    號、臺灣高等法院92年度上字第1276號民事判決確認該支付
    命令送達合法且確定。被告持合法之執行名義對原告之財產
    為強制執行，洵屬正當有據；又被告並未就該利息債務為清
    償等語，茲為抗辯。並聲明：原告之訴駁回。
三、經查，本件被告（債權人）於84年間以訴外人（即主債務人
    ）丙○○於81年7 月21日向其借款150 萬元，原告2 人為其
    連帶保證人，而依督促程序聲請臺灣宜蘭地方法院以84年度
    宜促字第456 號支付命令命原告2 人向被告連帶清償（自81
    年7 月21日起至84年3 月20日止）總計576,000 元之利息及
    遲延利息，該支付命令經合法送達原告，因原告2 人均未於
    20日之不變期間內提出異議而告確定。被告乃於86年間向臺
    灣宜蘭地方法院聲請對原告之財產為強制執行，因原告無財
    產可供執行，而於86年9 月19日發給86年度執字第574 號債
    權憑證（即本件系爭執行名義）。嗣被告於86年10月8 日持
    上開債權憑證再次向本院聲請以86年度執字第9037號強制執
    行事件，對原告之財產強制執行，後因被告向本院陳報原告
    並無薪資財產可供執行，經本院民事執行處於86年11月18日
    在原債權憑證上註記該執行情形後發還該債權憑證予被告。
    而本件本院92年度執字第1148號強制執行事件，被告亦係持
    上開臺灣宜蘭地方法院86年度執字第574 號債權憑證為執行
    名義對原告之財產聲請強制執行等情，為兩造所不爭執，並
    經本院依職權調閱臺灣宜蘭地方法院84年度宜促字第456 號
    支付命令卷宗、本院86年度執字第9037號強制執行卷宗、92
    年度執字第1148號強制執行卷宗查核無訛，堪認屬實。
四、按執行名義成立後，如有消滅或妨礙債權人請求之事由發生
    ，債務人得於強制執行程序終結前，向執行法院對債權人提
    起異議之訴，強制執行法第14條第1 項前段定有明文。是本
    件爭執之重點厥為上述原告主張消滅及妨礙債權人即被告請
    求之事由是否存在？經查：
  (一)按債務人對於支付命令，未於法定期間合法提出異議者，支
    付命令與確定判決有同一效力；又確定之終局判決就經裁判
    之訴訟標的，有既判力，民事訴訟法第521 條第1 項、第40
    0 條第1 項分別定有明文。是命債務人為給付之確定判決，
    就給付請求權之存在有既判力，債務人即不得對於債權人更
    行提起確認該給付請求權不存在之訴（最高法院26年渝上字
    第1161號判例意旨參照）。又為訴訟標的之法律關係，於確
    定之終局判決中已經裁判者，就該法律關係即有既判力，當
    事人雖僅於新訴訟用作攻擊防禦方法，法院亦不得為反於確
    定判決意旨之裁判，最高法院30年上字第8 號亦著有判例可
    參。本件臺灣宜蘭地方法院84年度宜促字第456 號支付命令
    既經合法送達原告，因原告2 人均未於20日之不變期間內提
    出異議而告確定，則該支付命令命原告應連帶清償自81年7
    月21日起至84年3 月20日止總計576,000 元之利息債權及遲
    延利息即生既判力，揆諸上開說明，原告即應受該既判力之
    拘束，法院亦不得為反於該確定意旨之裁判，在未依法除去
    該確定力前，本院殊無從另行認定該部分利息債權不存在。
    故本件原告主張：系爭債權憑證所載原告應清償之利息債務
    所由生之本金債權，已據其他判決確認不存在確定，依民法
    第325 條第1 項、第2 項法理，該利息債權亦不存在云云，
    容有誤會。
  (二)按請求履行債務之訴，原告就其所主張債權發生原因之事實
    ，固有舉證之責任，若被告自認此項事實而主張該債權已因
    清償而消滅，則清償之事實，應由被告負舉證之責任，此有
    最高法院28年上字第1920號判例可資參照。本件原告即債務
    人主張其就執行名義所載之利息債務已為清償，為被告所否
    認，揆諸前揭判例意旨，自應由原告就已為清償之事實負舉
    證責任。惟查，原告迄至本件言詞辯論終結前，均未就其清
    償之事實，舉證以實其說，自難認該執行名義之利息債權已
    因原告清償而消滅。
  (三)按利息、紅利、租金、贍養費、退職金及其他1 年或不及1
    年之定期給付債權，其各期給付請求權，因5 年間不行使而
    消滅，民法第126 條定有明文。再按執行法院發給憑證交債
    權人收執時，執行行為即為終結，因開始執行行為而中斷之
    時效，由此重行起算，如再予強制執行時，消滅時效已完成
    者，債務人得依強制執行法第14條提起異議之訴，31年院字
    第2447號解釋亦揭明斯旨。本件被告所持臺灣宜蘭地方法院
    86年度執字第574 號債權憑證之執行名義，係因被告就臺灣
    宜蘭地方法院84年度宜促字第456 號支付命令內容所示之利
    息債權聲請強制執行無結果，由臺灣宜蘭地方法院於86年9
    月19日所核發，被告復於86年10月8 日以該債權憑證為執行
    名義向本院聲請強制執行無結果，於86年11月18日由本院民
    事執行處在原債權憑證上註明該執行情形後發還，此經本院
    依職權調閱本院86年度執字第9037號執行卷宗查證屬實。是
    系爭利息請求權自本院於86年11月18日發還債權憑證交予被
    告收執而執行終結時重新起算5 年，至91年11月18日即消滅
    時效完成。其間被告就該利息債權並無任何民法第129 條所
    規定之中斷時效事由存在，此經本院依職權向本院及臺灣宜
    蘭地方法院民事庭、簡易庭、非訟中心及民事執行處查詢屬
    實。被告遲至92年1 月10日始持上開債權憑證聲請本院以92
    年度執字第1148號對原告之財產為強制執行，則揆諸前開說
    明，該債權憑證所載之系爭利息請求權業已罹於時效。又依
    民法第144 條第1 項規定：時效完成後，債務人得拒絕給付
    。本件被告之系爭利息請求權既已罹於時效，原告依上開規
    定，自得主張拒絕給付。從而，原告提起本件債務人異議之
    訴，主張在系爭債權憑證之執行名義成立後，有時效抗辯之
    妨礙債權人請求事由發生，進而主張被告所持之上開債權憑
    證不得對原告強制執行，洵屬有據。
五、綜上，原告請求本院92年度執字第1148號給付票款強制執行
    事件債權人即被告所憑之臺灣宜蘭地方法院86年度執字第57
    4 號債權憑證不得對原告強制執行，為有理由，應予准許。
六、本件事證已臻明確，兩造其餘攻擊防禦方法與舉證，經核與
    本件之判決結果無礙，爰不逐一論述，附予敘明。
七、訴訟費用負擔之依據：依民事訴訟法第 78 條。
中    華    民    國     95     年   4    月    27    日
                     民事第一庭  法  官   林曉芳
以上正本係照原本作成
如對本判決上訴，須於判決送達20日內向本院提出上訴狀
中    華    民    國     95     年   4    月    27    日
                                 書記官   葉菽芬


司法院資訊處製作；財團法人民間司法改革基金會備份。
